臺灣高雄地方法院民事判決　　　　　　 100年度訴字第1212號
原　　　告　林妙珊
法定代理人　趙美蓮
被　　　告　林嘉勇
訴訟代理人　毛志源
上列當事人間因過失傷害案件，原告於刑事訴訟程序中提起附帶
民事訴訟請求損害賠償，經本院刑事庭裁定移送前來（100 年度
審交簡附民字第30號），本院於民國100 年8 月15日言詞辯論終
結，判決如下：
    主      文
被告應給付原告新台幣貳拾貳萬捌仟伍佰陸拾貳元，及自民國一
百年二月十一日起至清償日止按年息百分之五計算之利息。
原告其餘之訴駁回。
訴訟費用由被告負擔百分之三十七，餘由原告負擔。
本判決關於原告勝訴部分得假執行。但被告如以新台幣貳拾貳萬
捌仟伍佰陸拾貳元為原告預供擔保，得免為假執行。
原告其餘假執行之聲請駁回。
    事實及理由
一、原告主張：被告於民國99年3 月13日下午16時20分許，駕駛
    車號3353-JD 號自小客車，停放於高雄市○○區○○路163
    巷口處，於打開車門之際疏未注意，適伊騎乘腳踏車行經上
    址，伊因煞車不及，撞及被告微開之車門，致伊人車倒地，
    並受有頭部外傷併顱骨骨折等傷害。伊因此支出醫藥費用新
    台幣（下同）12,562元、看護費用66,000元，且因此精神上
    痛苦不堪，自得請求慰撫金50萬元，合計578,562 萬元。為
    此，爰依侵權行為之法律關係，提起本件訴訟等語。並聲明
    ：(一)被告應給付原告578,562 元，及自起訴狀繕本送達翌日
    起至清償日止按年息5 ％計算之利息。(二)願供擔保請准宣告
    假執行。
二、被告則以：伊就本件事故之發生固有過失，但原告車速過快
    且未注意車前狀況而與有過失，伊自得主張過失相抵。又原
    告並未實際支付看護費用，係由其母親基於親情照料，且所
    受傷害是否有看護必要，尚有疑義，且其所請求精神慰撫金
    ，亦屬過高等語，資為抗辯。並聲明：(一)原告之訴駁回。(二)
    如受不利判決，願供擔保請准宣告免為假執行。
三、兩造不爭執之事項：
  (一)被告於99年3 月13日下午4 時20分許，駕駛車號3353-JD 號
    自小客車停放於高雄市○○區○○路163 巷口處，適與原告
    沿高雄市○○區○○路163 巷由東往西方向騎乘之腳踏車發
    生本件事故。原告因本件事故受有頭部外傷併顱骨骨折等傷
    害。
  (二)被告刑事責任部分，業經本院以100 年度交簡字第622 號刑
    事簡易判決依過失傷害罪判處拘役40日，如易科罰金以1 千
    元折算1日。
四、本件之爭點：(一)本件事故之發生，原告是否與有過失？(二)原
    告對被告得請求之損害賠償項目如何？金額若干？
  (一)本件事故之發生，原告是否與有過失？
    被告於前揭時間駕駛車號3353-JD 號自小客車停放於高雄市
    ○○區○○路163 巷口處，本應注意車輛於打開車門之際，
    須留意後方是否有來車，因疏未注意，即貿然打開車門，適
    與原告所騎乘之腳踏車自正興路163 巷由東往西方向駛至上
    址，煞車不及撞上被告微開之車門，致原告人車島地，因而
    受有頭部外傷併顱骨骨折等傷害等情，業據被告於偵查中坦
    承不諱（見台灣高雄地方法院檢察署99年度偵字第28642 號
    偵查卷第5頁反面），並經原告指述明確，並有道路交通事
    故調查報告表、道路交通事故現場圖、談話紀錄表、交通事
    故處理登記表、監視錄影器光碟、現場及車損照片30張等件
    附卷可稽（警卷第4 、8 頁反面-23 頁）。此部分之事實自
    堪認定。被告雖辯稱原告車速過快且未注意車前狀況而與有
    過失云云，惟其並未提出任何佐證。又按駕駛汽車停放路邊
    於打開車門之際，應留意後方是否有來車，此為眾所周知之
    事，被告當時亦無不能注意之情事，竟未注意，貿然開啟車
    門，足認被告當時即可預見率爾開啟車門有致從旁經過之行
    人或車輛受傷之危險，卻未注意車後狀況，以致肇事，自應
    負全部過失責任。被告上開所辯，殊非可採。
  (二)原告對被告得請求之損害賠償項目如何？金額若干？
    按「因故意或過失，不法侵害他人之權利者，負損害賠償責
    任。」、「不法侵害他人之身體或健康者，對於被害人因此
    喪失或減少勞動能力或增加生活上之需要時，應負損害賠償
    責任。」、「不法侵害他人之身體、健康、名譽、自由、信
    用、隱私、貞操，或不法侵害其他人格法益而情節重大者，
    被害人雖非財產上之損害，亦得請求賠償相當之金額。」，
    民法第184 條第1 項前段、第193  條第1 項、第195 條第1
    項分別定有明文。而慰撫金之賠償，應以人格權遭遇侵害，
    使精神受有痛苦為必要，且所謂相當金額，應以實際加害情
    形是否重大，及被害者之身分地位與加害人經濟狀況等關係
    定之，最高法院47年台上字第1221號、51年台上字第223 號
    亦著有判例意旨可資參照。本件原告既因被告之過失行為受
    有上開損害，其依據侵權行為之法則請求被告賠償，自屬有
    據。茲就原告所得請求之損害賠償金額計算如后：
  1.醫藥費用部分：
    本件原告因前開傷害已自付之醫療費用為12,562元，此有醫
    療費用收據多紙附卷可憑（見附民卷第19-26 頁），經核該
    等費用均為醫療所必須，自應准許。
  2.看護費用部分：
    查本件原告因本件事故而致受有前該傷害，並自99年3 月13
    日起至99年3 月18日止在高雄醫學大學附設中和紀念醫院住
    院，住院期間須專人照顧，出院後2 個月兩個月內需人陪伴
    及照顧，此有該院診斷證明書乙份在卷可憑（見附民卷第4
    頁），是原告於該住院期間（合計6 日）及出院後需專人看
    護期間（2 個月）尚不能全部自理其日常生活事務。又按親
    屬代為照顧被害人之起居，固係基於親情，但親屬看護所付
    出之勞力並非不能評價為金錢，雖因二者身分關係而免除被
    害人之支付義務，惟此種基於身分關係之恩惠，自不能加惠
    於加害人，故由親屬看護時雖無現實看護費之支付，仍應認
    被害人受有相當於看護費之損害，得向加害人請求賠償，始
    符公平原則。最高法院94年度台上字第1543號著有判決要旨
    可參。是原告受傷後固係由其母趙美蓮照顧起居而非另僱看
    護，然依前開最高法院見解，原告仍得請求被告賠償看護費
    用，而衡以目前半日之看護行情每日約為1,000 元，則原告
    請求該住院及出院後需專人半日之看護期間，增加生活上需
    要之看護費用66,000元（計算式：66×1000＝66000 ），洵
    屬合理有據，依法自應予以准許。
  3.精神慰撫金部分：
    原告因被告之過失行為，致其受有頭部外傷併顱骨骨折，業
    如前述，則其因此傷勢住院治療，不僅身體受有疼痛，精神
    自感痛苦，是原告請求非財產上之損害賠償自屬有據。查原
    告現年16歲，現仍在高中就學中，名下並無任何不動產；而
    被告大專畢業，每月薪資3 萬餘元，名下有土地及房屋各一
    筆、汽車1 輛、投資4 筆等情，此為兩造所自陳，並有稅務
    電子閘門財產所得調件明細表附卷可參（見本院卷第10-27
    頁），爰審酌兩造教育程度、經濟狀況、社會地位、損害程
    度等一切情狀，認原告之請求以15萬元為適當，其逾此範圍
    外之請求尚為無理由。
  4.綜上，原告得請求被告賠償之損害金額，總計為228,562 元
    （計算式：12562+66000+150000＝228562）。
五、綜上所述，原告依據侵權行為法律關係，請求被告給付原告
    228,562 元及自起訴狀繕本送達之翌日即100 年2 月11日起
    至清償日止，按年息5 ％計算之利息，洵屬有據，應予准許
    ，逾此部分之請求，則無理由，應予駁回。
六、兩造均陳明願供擔保，請准宣告假執行或免為假執行，本件
    主文第1 項係所命給付之金額未逾50萬元之判決，依民事訴
    訟法第389 條第1 項第5 款之規定，自應依職權宣告假執行
    ，並酌定免為假執行如主文所示之之擔保金額。至原告敗訴
    部分，其假執行之聲請，已失所附麗，應併予駁回。
七、結論：原告之訴為一部有理由、一部無理由，依民事訴訟法
    第79條、第389 條第1 項第5 款、第392 條，判決如主文。
中    華    民    國   100    年    8     月    30    日
                    民事鳳山分庭法  官  何悅芳
以上正本係照原本作成。
如對本判決上訴，須於判決送達後20日內向本院提出上訴狀。如
委任律師提起上訴者，應一併繳納上訴審裁判費。
中    華    民    國   100    年    8     月    30    日
                                書記官  陳俐嫺